臺灣臺中地方法院民事裁定　　　　　　 100年度事聲字第24號
異　議　人
即聲明人　　劉建漢
相　對　人　黃忠
上列異議人即聲明人就本院依職權裁定確定訴訟費用額事件，聲
明人對於中華民國100年2月24日本院民事庭司法事務官所為100
年度司他字第17號裁定聲明異議，本院裁定如下：
    主    文
異議駁回。
    理    由
一、聲明異議意旨詳如附件之民事抗告狀所載。
二、按經准予訴訟救助者，於終局判決確定或訴訟不經裁判而終
    結後，第一審受訴法院應依職權以裁定確定訴訟費用額，向
    應負擔訴訟費用之當事人徵收之，民事訴訟法第114條第1項
    定有明文。即知准予訴訟救助，僅於訴訟終結前有使受救助
    人暫免裁判費及其他應預納之訴訟費用之效力，至訴訟終結
    後此項暫免之費用，即應向應負擔訴訟費用之當事人徵收。
    再民事訴訟法第91條第3項規定：「法院依聲請以裁定確定
    之訴訟費用額，應於裁定送達翌日起，加給按法定利率計算
    之利息」，其立法理由旨在「促使當事人早日自動償付其應
    賠償對造之訴訟費用」，故在法院依職權裁定確定訴訟費用
    額，基於同一法理，自應類推上開規定加計法定遲延利息。
    所謂「以裁定確定之」，係指法院已為訴訟費用之裁判，僅
    未確定其費用額而言，即訴訟費用之裁判中未確定其費用額
    之情形。是確定訴訟費用之裁定，僅在確定敗訴之當事人應
    負擔之訴訟費用數額，並非就權利存在與否為確定，其償還
    義務如何，應從命負擔訴訟費用之裁判定之。因此，當事人
    在該程式中，自僅得就各個費用項目是否為法律上之訴訟費
    用、數額之計算有無錯誤加以爭執。是准予訴訟救助者，於
    訴訟終結後，應負擔訴訟費用之當事人即應負擔其訴訟費用
    。次按當事人對於司法事務官處理事件所為之終局處分，得
    於處分送達後10日之不變期間內，以書狀向司法事務官提出
    異議。司法事務官認前項異議有理由時，應另為適當之處分
    ；認異議為無理由者，應送請法院裁定之。法院認第1項之
    異議為有理由時，應為適當之裁定；認異議為無理由者，應
    以裁定駁回之。前項裁定，應敘明理由，並送達於當事人，
    民事訴訟法第240條之4亦有明文。
三、再按原告撤回其訴者，訴訟費用由原告負擔。其於第一審言
    詞辯論終結前撤回者，得於撤回後三個月內聲請退還該審級
    所繳裁判費三分之二，民事訴訟法第83條第1項定有明文。
    經查，本件異議人即聲明人（下稱聲明人）起訴請求相對人
    損害賠償事件，其起訴請求之訴訟標的金額為新臺幣（下同
    ）180,800元，應徵第一審裁判費為1,990元，經本院臺中簡
    易庭以99年度中簡字第2905號事件審理，聲明人並聲請訴訟
    救助，經本院以99年度中救字第36號裁定准予訴訟救助。而
    上開請求損害賠償事件，業經聲明人於民國99年12月23日當
    庭撤回起訴，此有本院臺中簡易庭99年度中簡字第2905號損
    害賠償事件99年12月23日言詞辯論筆錄1份在卷可稽，並經
    本院依職權調閱之上開民事卷宗核閱無誤。上開訴訟既已因
    聲明人撤回訴訟終結，則依上揭規定，本院自應依職權以裁
    定確定聲明人應負擔之訴訟費用額。而本院100年度司他字
    第7號調取相關卷宗審查後，認聲明人應負擔之訴訟費用額
    確定為新幣663元（計算式：1990×1/3＝663，元以下四捨
    五入）及裁定送達聲明人之翌日起至清償日止按年息5%計算
    之利息，經核與法均無違誤。至於聲明人所為異議之聲明，
    核屬實體認定之問題，尚非本件確定訴訟費用額事件，所得
    審究，是其聲明，不足為採。
四、綜上，本院司法事務官於100年2月15日以裁定確定訴訟費用
    額之處分，即屬有據。是聲明人即被告聲明異議，求為撤銷
    上開司法事務官之處分，為無理由，應予駁回。
五、據上論結：本件異議為無理由，依民事訴訟法第240條之4第
    3項，裁定如主文。
中    華    民    國    100    年    4    月    15    日
                  民事第一庭    法  官  戴博誠
正本係照原本作成。
如不服本裁定應於送達後10日內向本院提出抗告狀，並繳納抗告
費新臺幣1000元。
中    華    民    國    100    年    4    月    18    日
                                書記官  何俞瑩